【裁判字號】    89,上更(一),549
【裁判日期】    900919
【裁判案由】    毒品危害防制條例
【裁判全文】
臺灣高等法院刑事判決                        八十九年度上更(一)字第五四九號
    上  訴  人
    即  被  告  丁○○
                丙○○
    共      同
    指定辯護人  本院甲○
    上  訴  人
    （被告丁○○
                乙○○
右上訴人等因被告等毒品危害防制條例案件，不服臺灣板橋地方法院八十七年度訴字
第三六五號，中華民國八十八年四月二十七日第一審判決及同院八十八年度訴緝字第
一一○號，中華民國八十八年十月十九日第一審判決（起訴案號：臺灣板橋地方法院
檢察署八十七年度偵字第一六六九號）提起上訴，經判決後，由最高法院第一次發回
更審，本院判決如左：
    主  文
原判決關於丙○○、丁○○共同非法販賣化學合成麻醉藥品暨丁○○定執行刑部分均
撤銷。
丙○○共同非法販賣化學合成麻醉藥品，累犯，處有期徒刑陸年，扣案之化學合成麻
醉藥品安非他命淨重玖佰參拾柒點肆捌公克沒收。
丁○○共同非法販賣化學合成麻醉藥品，處有期徒刑陸年，扣案之化學合成麻醉藥品
安非他命淨重玖佰參拾柒點肆捌公克沒收。
    事  實
一、丙○○曾因違反麻醉藥品管理條例案件，經台灣板橋地方法院判處有刑徒刑四月
    確定，並於八十六年一月四日易科罰金執行完畢，猶不知悔改，復與丁○○共同
    基於意圖非法販賣化學合成麻醉藥品安非他命營利之犯意，於八十六年七月間某
    日，先由丙○○與住台中市某處年約四十歲綽號「阿水嫂」之不詳姓名女子接洽
    購買安非他命事宜，再由丙○○攜帶新臺幣（下同）二十萬元搭飛機前往台中市
    取貨，並由「阿水嫂」開車前往台中機場接機，丙○○乃在台中機場附近交付二
    十萬元予「阿水嫂」，「阿水嫂」隨即交給丙○○一大包安非他命，丙○○取得
    該批安非他命後，因恐在飛機上被查獲，乃改搭乘叫客之「野雞車」返回台北縣
    ，並前往台北縣三重市某牛排館，將購入之右開安非他命交予丁○○非法販賣。
    丙○○則返回台北縣中和市○○路三六三巷（起訴書誤載為二六三巷）二七號二
    樓住處，旋不久丁○○販賣無著再將該批安非他命攜回丙○○上開住處，並由丙
    ○○將安非他命予以分裝伺機非法販賣營利。嗣於八十六年七月五日零時二十分
    許，吳永洲因另案（由原審另案審理）在臺北縣永和市○○路九十一巷三十七號
    四樓住處為警查獲，警方自吳永洲處得知丙○○有非法販賣安非他命情事，乃授
    意吳永洲佯以五千元價格欲向丙○○購買安非他命，而於同日凌晨五時許，在台
    北縣永和市○○路遊樂場查獲丙○○（本次因屬陷害教唆應不成罪），並在丙○
    ○隨身攜帶之手提袋中扣得其非法持有欲非法販賣予吳永洲之安非他命一小包，
    警方隨即在丙○○前開臺北縣中和市○○路三六三巷二七號二樓住處扣得其非法
    持有擬供銷售之安非他命一大包又十三小包（合計丙○○隨身所攜帶之手提袋內
    及其住處查獲之安非他命共淨重為九三七點四八公克）及吳永洲所有借予丙○○
之電子磅秤一具。
二、案經臺北市政府警察局中正第二分局報請臺灣臺北地方法院檢察署檢察官呈請臺
    灣高等法院檢察署檢察長令轉臺灣板橋地方法院檢察署檢察官偵查起訴。
    理  由
一、訊據上訴人即被告（以下簡稱被告）丙○○雖坦承於右開時地向「阿水嫂」購入
    安非他命予以分裝，以及在其住處為警查獲扣案之安非他命等情不諱，惟矢口否
    認有販賣安非他命之犯行，辯稱：安非他命是丁○○拿二十萬元交給伊前往台中
    向阿水嫂購買後寄放伊住處，安非他命拿回來都交給丁○○，沒有與丁○○共同
    販賣安非他命，當時並沒有要賣給吳永洲，伊只是要將電子秤還給吳永洲而已，
    安非他命剛好帶在身上云云。上訴人即被告（以下簡稱被告）丁○○經合法傳喚
    ，無正當之理由不到庭，惟其於本院訊問時矢口否認有上開販賣安非他命之犯行
    ，辯稱：伊並不認識阿水嫂，也未拿二十萬元給丙○○向阿水嫂購買安非他命，
    當時是因丙○○將安非他命帶回其住處，然後請伊過去丙○○家，要伊幫忙問有
    無要買安非他命者，因此伊就在丙○○住處當場打電話給「阿龍」男子，「阿龍
    」說不要，隔了二天伊再打電話，那時丙○○已被警查獲，伊不知道而前往丙○
    ○家，因此才被警查獲云云。
二、經查：（一）、警方於八十六年七月五日凌晨五時許，在台北縣永和市○○路遊
    樂場查獲被告丙○○時，在其所攜帶之手提袋內取出安非他命一小包及隨後至其
    住處查扣之安非他命一大包又十三小包，經法務部調查局鑑驗結果確屬甲基安非
    他命，合計淨重為九三七點四八公克，此有該局00000000號檢驗通知書
    在卷（參原審八十七年度訴字第三六五號刑事卷宗第六一頁）；（二）、被告丙
    ○○於警訊中坦承其攜帶貸款南下至台中向阿水的老婆購買安非他命，貨款為二
    十萬元，並將拿回之安非他命予以分裝旋為警查獲，丁○○叫伊南下台中找阿水
    嫂取貨回台北時，曾聽丁○○說她客戶對這一次安非他命的成色不很滿意，所以
    才一直放在仍住處，直至警方查獲為止等語（參八十六年度偵字第一五七七七號
    卷第十頁正反面、第四二頁反面、八十六年度偵字第一五七五三號卷第七頁反面
    ），其於原審中亦曾坦承：「查到之安非他命是丁○○放在我這裡‧‧‧是由我
    與阿水嫂聯絡買安‧‧‧是丁○○叫我將安非他命分裝好」（參原審八十七年度
    訴字第三六五號刑事卷宗第四六頁正面）「安非他命是丁○○託我去台中買，我
    是搭飛機到台中，由阿水嫂開車到台中機場接我‧‧‧是要賣的，她（指丁○○
    ）叫我分好，到時候她會來拿」等語（參原審八十七年度訴字第三六五號刑事卷
    宗第一三九頁），核與被告簡慧介於警訊時坦承：「警方在丙○○家中而起獲的
    安非他命是綽號阿郎的男子所叫我代向台中阿水嫂代購的，每壹仟公克安非他命
    購入價為新台幣貳拾萬元‧‧‧向阿水嫂所購買的安非他命阿郎只要求五百公克
    ‧‧‧我無法直接和阿水嫂連絡，必須透過憶如才能聯絡，因為只有憶如認識她
    ‧‧‧我和丙○○都是第一次幫阿水嫂帶貨的」（八十六年度偵字第一五七五三
    號卷第五頁反面、第六頁正面）「我的上線為阿水嫂」（同上偵卷第五十頁正面
    ）等語，以及於檢察官初次訊問時亦坦稱：「阿水嫂只信任丙○○，且陳才能聯
    絡阿水嫂‧‧‧（警局筆錄實在？）實在‧‧‧（為何再｛將安非他命｝交予她
    ｛指丙○○｝？）因阿水嫂缺錢要陳幫忙叫我賣‧‧‧我安拿回後，我沒動過，
    只有找到阿龍願買一半五百公克，即半公斤，憶如拿回來時說是黃色安，阿龍要
    白的，故交易未成」（同上偵卷第十二頁反面、第十三頁正面）「我沒有和阿水
    嫂連絡過，我都是和丙○○連絡，而我都是介紹買主向丙○○買貨，我有介紹阿
    龍向她買過貨‧‧‧但阿龍聽到我說是黃色的安非他命後，就不要了。所以我就
    把五百公克返憶如」等語（同上偵卷第五八頁反面）之情節大致相符，本件安非
    他命如非被告丁○○與被告丙○○共同販賣，被告丁○○何以會幫丙○○找尋買
    主，足徵被告丁○○所辯安非他命係丙○○所有，其並未參與販賣云云，無非避
    重就輕，有意將責任推由被告丙○○一人承擔之詞，洵無可採。被告丙○○嗣後
    翻異前詞，辯稱：伊被冤枉，仍沒有販賣安非他命等語，亦係卸責之詞，不足採
    信；（三）、此外，並可參諸證人吳永洲於警訊時證稱：「認識一個叫憶如的朋
    友有在販賣安非他命‧‧‧我以呼叫器向憶如聯絡，然後約定在永和路與信義路
    口交易」等語（八十六年度偵字第一五七七七號卷第七頁反面、第八頁正反面）
    ，於檢察官訊問時證稱：「我昨天被逮捕後，我才打電話釣他（指被告）出來，
    表示要向她買五千元的貨，而警員在她身上查到八公克的安非他命」等語（同上
    卷第二六頁反面），證人即承辦警員施信結於原審時證稱：「我們到吳永洲家搜
    索，去時搜到安非他命，吳永洲說安是向綽號叫憶如買的，我們叫「吳」與「憶
    如」連絡買的等語（參原審八十七年度訴字第三六五號刑事卷宗第八○頁正面）
    ，再參以被告丙○○於原審審理中即坦稱安非他命的行情是一公克高達新台幣一
    千元等語（參原審八十七年度訴字第三六五號刑事卷宗第一四○頁），被告丙○
    ○為警查獲時身上攜帶之安非他命（警方查獲後所秤毛重八點六公克），警方又
    其位於臺北縣中和市○○路三六三巷二七號二樓住處扣得其非法持有擬供銷售之
    安非他命一大包又十三小包（警方查獲後所秤之毛重九五一點六公克）、（合計
    其隨身所攜帶之手提袋內及住處查獲之安非他命依調查局所秤之重量，共淨重為
    九三七點四八公克）及吳永洲所有借予丙○○之電子磅秤一具等情，而上開查獲
    之安非他命淨重九三七點四八公克，若上開扣案之安非他命僅係供被告二人吸用
    ，市價高達九十餘萬元，而被告二人僅以二十萬元購入，顯見被告二人購入該批
    安非命可得之不法利益匪淺，雖被告丙○○欲販賣安非他命予吳永洲乃警方之陷
    害教唆，惟被告丙○○與丁○○有共同意圖營利而販入安非他命之犯意堪稱明確
    ，本院爰依被告兩人供述相一致並與經驗法則相符之供述部分，而為如事實欄所
    載之事實之認定；（四）、最高法院發回意旨雖以：被告丁○○始終堅決否認與
    被告丙○○有共同販賣安非他命之犯行，而被告丙○○曾供稱係由被告丁○○出
    資前往台中購買安非他命等情，但被告丙○○於八十八年五月二十九日向原審提
    出之上訴理由狀內，表示其有吸食安非他命之陋習，扣案之安非他命係其與被告
    丁○○合資購得，除供自己吸食外，給欲贈送給吳永洲，僅為持有行為等語（參
    本院八十八年度上訴字第四四六五號卷第十五頁反面），與其之先前之供述有異
    ；且被告丙○○於原審復辯稱：伊為警查獲時，受警員不當誘導，為達適用麻醉
    藥品管理條例第十三條之三減刑之目的，方為不實之供述等語（參同上卷第十六
    頁），是被告丙○○之供述是否屬實，仍有調查之必要。惟查，被告丁○○於警
    訊及檢察官第一次訊問時即坦承阿郎要其向阿水嫂買，而阿水嫂只有丙○○可以
    聯絡上，故由丙○○與阿水嫂聯絡而購得等語，已如前述，核與共同被告丙○○
    於警訊時之供述情節大致相符（參八十六年度偵字第一五七七七號卷第十頁正反
    面、八十六年度偵字第一五七五三號卷第七頁反面），被告丁○○雖於嗣後否認
    參與購入安非他命之行為，惟難謂被告丁○○係始終堅決否認犯行。又被告丙○
    ○雖於嗣後否認有購入安非他命之行為，並於上訴狀辯稱係與被告丁○○合資購
    入供己吸用等語，要係卸責之詞，亦無從推翻其之前所為不利於其本身以及共同
    被告丁○○之供述。況被告丙○○之供詞已經對己不利，若被告丁○○並未參與
    ，當無始終指認之理，參諸被告丁○○之前於警訊及檢察官對己不利之供述，益
    證被告丙○○對被告丁○○之不利指述為可採。至被告丙○○於其上開上訴理由
    狀內雖有：「查吳方（指證人吳永洲）於八十六年七月五日為警查獲時，受於警
    方不當誘導而陷於錯誤，為達適用麻醉藥品管理條例第十三條之三減刑目的，方
    為不實之供述，此一證據力發生疑義，可信度存疑，顯有瑕疵亦無其他直接證據
    證明顯有不足，即不應採為證據作為認定犯罪事實之依據，前述吳方已違背自由
    意志下作成不利被告之供述，此為合理懷疑存在及得查明之處，亦是證明被告確
    實無非販賣之行為與犯意」等語（八十八年度上訴字第四四六五號第十六頁），
    惟細按其意係指吳永洲受警方不當誘導而陷於錯誤，為達適用麻醉藥品管理條例
    第十三條之三減刑目的，方為不實之供述，參酌被告丙○○於接受本院訊問時始
    終指認被告丁○○有參與購入安非他命之行為，堪認並非指其本身於警訊時之供
    述時受警方不當誘導而陷於錯誤，為達適用麻醉藥品管理條例第十三條之三減刑
    目的，方為不實之供述。綜上所述，被告二人所辯，均屬飾卸之詞，不足採信，
    本件事證明確，均應依法論科。
三、查安非他命係甲基苯乙胺化學合成麻醉藥品，吸用之會降低食慾，血壓體溫會升
    高，影響記憶能力及自主神經系統，其判斷力、意志力亦均受影響，並有輕微癮
    性嚴重危害身心健康，慣用者由於神經錯亂，更具暴力攻擊及反社會行為、自殺
    等傾向，後果堪虞，尤以戒解不易，其對人體毒害甚大，是以行政院衛生署六十
    八年七月七日以衛藥字第二二一四三三號，六十九年十二月八日以衛署藥字第五
    九七六二號等公告，將之列為禁藥，不准登記藥品且禁止使用，並於民國七十九
    年十月九日以衛署藥字第九○四一四二號函列為修正前麻醉藥品管理條例第二條
    第四款之「化學合成麻醉藥品」，不得非法輸入、製造、運輸、販賣、持有或吸
    用，並自七十九年十月十一日起生效，販賣安非他命者，觸犯同條例第十三條之
    一第二項第一款之非法販賣化學合成麻醉藥品罪。又被告二人為上開行為後，毒
    品危害防制條例已於八十七年五月二十日公布、並自同月二十二日起施行。被告
    二人非法販賣安非他命之犯行，依行為後之毒品危害防制條例第四條第二項販賣
    第二級毒品安非他命罪，其法定本刑為無期徒刑或七年以上有期徒刑，與被告二
    人行為時所犯之麻醉藥品管理條例第十三條之一第二項第一款罪之法定本刑為五
    年以上有期徒刑相比較結果，以行為時之舊法即麻醉藥品管理條例第十三條之一
    第二項第一款之罪較有利於被告二人，自應適用該舊法之規定處斷，是核被告二
    人上開販賣安非他命犯行部分，係犯麻醉藥品管理條例第十三條之一第二項第一
    款之罪。又右開由被告丙○○欲售安非他命予吳永洲之事實部分，因售與之行為
    因吳永洲受警示意，佯向被告購買，其無購入之真意，且屬於學理上之陷害教唆
    ，應不成罪，惟被告二人既以販賣安非他命之意思而向阿水嫂購入，其販入之行
    為已既遂，即符合麻醉藥品管理條例第十三條之一第二項第一款「販賣」之「販
    入」構成要件，自應論以販賣既遂罪。被告二人，有犯意聯絡與行為分擔，為共
    同正犯。又被告丙○○前於八十五年三月二十七日因違反麻醉藥品管理條例案件
    ，經臺灣板橋地方法院判處有刑徒刑四月確定，並於八十六年一月四日易科罰金
    執行完畢，有台灣高等法院檢察署刑案紀錄簡覆表一件在卷可稽，其於五年以內
    再犯本件有期徒刑以上之販賣安非他命罪，為累犯，應依法加重其法定本刑。又
    被告陳億如雖於八十六年七月五日在警訊中向警供承共犯丁○○，但被告丁○○
    對於被告丙○○而言，並非為其安非他命上源，而其所供稱之上源「阿水嫂」，
    並未因此查獲，自無從藉邀減其刑，附此說明。又查被告丁○○雖曾於八十二年
    六月二十八日因違反麻醉藥品管理條例案件，經台灣士林地方法院判處有期徒刑
    四月，緩刑三年確定，於緩刑期內之八十三年六月二十七日、八月二十七日，復
    因違反麻醉藥品管理條例案件、肅清煙毒條例案件，經臺灣桃園地方法院先後判
    處有期徒刑七月、三年，應執行有期徒刑三年五月確定，前案緩刑亦遭撤銷，惟
    所定三年五月之刑在假釋中即再犯本件犯行，而撤銷緩刑之案件亦尚未執行，此
    有台灣高等法院檢察署刑案紀錄簡覆表可憑，是被告為本件犯行，並不符合累犯
    之規定，附此敘明。
四、原審以被告二人罪證明確，予以論罪科刑，固非無見，惟查：（一）、被告丙○
    ○雖稱右開安非他命係被告丁○○先與阿水嫂聯絡，再由被告丙○○前往台中取
    貨，惟此部分為被告丁○○否認，參諸被告丙○○與丁○○者供稱由丙○○取安
    非他命一節，應認本件係由被告丙○○與阿水嫂先行聯絡，再由丙○○赴台中取
    安非他命，嗣交由丁○○販賣未果，再交回丙○○如為警查獲為真實，原判決此
    部分之認定與事實不符，應予補正；（二）、原審判決事實欄內未就被告二人販
    賣之安非他命是否屬於化學合成麻醉藥品詳確記載，理由欄內亦未敘明安非他命
    係化學合成麻醉藥品之法令依據，尚有未洽；（三）、原判決事實欄內一方面依
    據警方查扣後所秤之重量（參原審八十七年度訴字第三六五號刑事卷宗第六一頁
    ），記載警方先於丙○○隨身攜帶之手提袋中招待安非他命一小包，毛重八點六
    公克，復於丙○○住處扣得安非他命一大包十三小包，毛重九五一點六公克，另
    一方面又依據法務部調查局之檢驗，記載合計淨重九三七點四八公克，惟依調查
    局之檢驗重量該淨重加上毛重六點三九公克合計為九四三點八七公克，與警方所
    秤毛重共計九六０點二公克之重量不一致，原判決未於事實欄中加以區別，致事
    實欄內記載不一致，亦有未合。被告丁○○、丙○○上訴意旨猶執陳詞，否認犯
    罪，上訴人乙○○上訴意旨亦否認其配偶丁○○犯罪，執此指摘原判決上開部分
    不當，雖均無理由，惟原判決既有上開可議之處，自應由本院將原判決關於被告
    等共同非法吸食化學合成麻醉藥品及被告丁○○定執行刑部分予以撤銷改判。爰
    審酌被告二人如事實欄所載之之前科素行、販賣安非他命之動機、目的、手段、
    所生危害暨被告丁○○有多次前科，顯係素行非佳，犯罪後猶飾詞圖卸、尚無悔
    意等一切情狀，分別判處如主文第二、三項所示之刑示懲。而扣案之共同持有之
    安非他命淨重計九三七點四八公克，係屬違禁物，爰依刑法第三十八條第一項第
    一款規定宣告沒收。至另扣案之電子磅秤一具非違禁物，為吳永洲所有，非供被
    告犯罪所用之物，無庸宣告沒收附此敘明。
五、被告丁○○於審判期日，經合法傳喚，無正當之理由不到庭，爰不待其陳述，逕
    行判決。
據上論斷，應依刑事訴訟法第三百七十一條、第三百六十九條第一項前段、第三百六
十四條、第二百九十九條第一項前段，麻醉藥品管理條例第十三條之一第二項第一款
，刑法第二條第一項但書、第十一條前段、第二十八條、第四十七條、第三十八條第
一項第一款，判決如主文。
本案經檢察官劉斐玲到庭執行職務。
中      華      民      國    九十    年      九      月       十九     日
                          臺灣高等法院刑事第十五庭
                              審判長法  官  房  阿  生
                                    法  官  雷  元  結
                                    法  官  鄧  振  球
右正本證明與原本無異。
如不服本判決應於收受送達後十日內向本院提出上訴書狀，其未敘述上訴之理由者並
得於提起上訴後十日內向本院補提理由書（均須按他造當事人之人數附繕本）。
                                    書記官  洪  秋  帆
中      華      民      國    九十    年      九      月        十九    日
附錄：本判決論罪科刑法條全文
麻醉藥品管理條例第十三條之一
違反前條之規定，其屬於第二條第一款至第三款之麻醉藥品者，應分別依法處罰。
違反前條之規定，其屬於第二條第四款之麻醉藥品者，依左列規定處罰：
一、非法輸入、製造、運輸、販賣者，處五年以上有期徒刑，得併科五萬元以下罰金
    。
二、意圖販賣而非法持有者，處三年以上十年以下有期徒刑，得併科三萬元以下罰金
    。
三、意圖營利而非法為人施打者，處五年以下有期徒刑，得併科二萬元以下罰金。
四、非法施打、吸用者，處三年以下有期徒刑、拘役或一萬元以下罰金。
五、非法持有者，處二年以下有期徒刑、拘役或五千元以下罰金。
前項第一款之未遂犯罰之。
犯第二項第四款之罪有癮者，應由審判機關先行指定相當處所勒戒。經勒戒斷癮後再
犯者，加重本刑至三分之二。
毒品危害防制條例第十一條
持有第一級毒品者，處三年以下有期徒刑、拘役或新臺幣五萬元以下罰金。
持有第二級毒品者，處二年以下有期徒刑、拘役或新臺幣三萬元以下罰金。
持有專供製造或施用毒品之器具者，處一年以下有期徒刑、拘役或新臺幣一萬元以下
罰金。


司法院資訊處製作；財團法人民間司法改革基金會備份。
